【裁判字號】    98,司財管,32
【裁判日期】    980805
【裁判案由】    選任遺產管理人
【裁判全文】
臺灣臺北地方法院民事裁定            98年度司財管字第32號
聲  請  人  內政部北區老人之家
法定代理人  乙○○
上列聲請人聲請選任被繼承人甲○之遺產管理人事件，本院裁
定如下：
    主  文
指定財政部國有財產局台灣北區辦事處為被繼承人甲○（男，民
國○○年○ 月○○日生，身分證統一編號：Ｚ000000000號，生前最後
住所：台北縣新店市○○路83號，於民國98年5 月31日死亡）之
遺產管理人。
准對被繼承人甲○之繼承人為承認繼承之公示催告。
被繼承人甲○之大陸地區以外之繼承人，應自前項公示催告最後
登載新聞紙之日起，壹年內承認繼承；其大陸地區之繼承人，應
自被繼承人死亡之日起參年內以書面向本院為繼承之表示，上述
期限屆滿，無繼承人承認繼承時，被繼承人甲○之遺產，於清償
債權，並交付遺贈物後，如有剩餘即歸屬國庫。
財政部國有財產局台灣北區辦事處應於應於收受本裁定之日起貳
拾日內將本裁定登載公報、新聞紙或其他相類之傳播工具，並將
登載證據檢送本院，逾期視為撤回公示催告之聲請。
聲請費用新臺幣壹仟元由被繼承人甲○之遺產負擔。
    理  由
一、按繼承開始時，繼承人有無不明，而無親屬會議或親屬會議
    未於一個月內選定遺產管理人者，利害關係人得聲請法院選
    任遺產管理人，並由法院依公示催告程序，定六個月以上之
    期限，公告繼承人，命其於期限內承認繼承，民法第1177條
    、第1178條分別定有明文。又大陸地區人民繼承台灣地區人
    民之遺產，應於繼承開始起三年內以書面向被繼承人住所地
    之法院為繼承之表示，逾期視為拋棄其繼承權，台灣地區與
    大陸地區人民關係條例第66條第1 項亦有明文。
二、本件聲請意旨略以：被繼承人甲○於民國98年5 月31日過世
    ，遺有存款新臺幣（下同）399,804 元、金戒指三枚及現金
    16,068元，其繼承人有無不明，爰依民法第1178條第2 項規
    定，聲請指定財政部國有財產局為被繼承人甲○之遺產管理
    人等語，並提出內政部北區老人之家共同生活事業戶戶長乙
    ○○戶口名簿影本、被繼承人除戶戶籍謄本、死亡證明書、
    被繼承人遺產清冊暨郵政存簿儲金簿影本及空軍總司令部人
    事署47年5月6日（四七）傑佩發674號函影本等件為證。
三、經查，聲請人主張被繼承人係其共同生活戶戶民，於98年5
    月31日死亡，並遺有財產，已據提出上開證據資料為證，堪
    信為真實，是聲請人負責處理被繼承人身後喪葬相關事宜，
    並保管其遺產，具有法律上之利害關係，自得本於利害關係
    人之地位聲請本院選定遺產管理人。又民法第1177條之立法
    理由，旨在維護公益及被繼承人債權人之利益，顯非以遺產
    管理人管理遺產是否有實質利益為考量，參以非訟事件法第
    149條第3項規定，法院所選任之遺產管理人得由自然人、公
    務機關任之，該條之立法理由為無人承認繼承之遺產清理完
    畢後，如有賸於，應歸屬國庫，而國有財產向由公務機關擔
    任管理人，故除自然人外，亦得選任適當之公務機關任之。
    爰審酌管理被繼承人甲○遺產之地緣關係與便利性，認聲請
    人聲請指定財政部國有財產局台灣北區辦事處為被繼承人甲
    ○之遺產管理人並無不當，應予准許。
四、次按公示催告之公告，應黏貼於法院之公告處，並登載於公
    報、新聞紙或其他相類之傳播工具。前項登載公報、新聞紙
    或其他相類之傳播工具之日期或期間由法院定之。聲請人未
    依前項規定登載者，視為撤回公示催告之聲請。民法第1179
    條第1 項第3 款、民事訴訟法第542 條定有明文。本院既准
    對於被繼承人甲○之繼承人為承認繼承之公示催告，爰併依
    上開規定裁定如主文第四項所示。
五、依非訟事件法第157條，裁定如主文。
中    華    民    國    98    年    8     月    5     日
                    家事法庭司法事務官  吳彥慧
以上正本係照原本作成。
如對本裁定抗告，須於裁定送達後10日之不變期間內，向本院提
出抗告狀，並繳納抗告費新臺幣1,000元。
中    華    民    國    98    年    8     月    5     日
                                書記官  王子方


司法院資訊處製作；財團法人民間司法改革基金會備份。
